【裁判字號】    98,訴,297
【裁判日期】    980504
【裁判案由】    公共危險
【裁判全文】
臺灣臺南地方法院刑事判決               98年度訴字第297號
公  訴  人  臺灣臺南地方法院檢察署檢察官
被      告  丙○○
選任辯護人  鄭嘉慧律師
上列被告因公共危險案件，經檢察官提起公訴（98年度偵字第15
89號），本院判決如下：
    主  文
丙○○放火燒燬現供人使用之住宅，未遂，處有期徒刑參年拾月
。扣案打火機及白色塑膠桶各壹個均沒收。
    事  實
一、丙○○於民國98年1月26日下午3時20分許，因細故與住於臺
    南市○區○○路2段403巷52號3 樓之鄰居即乙○○之父親發
    生爭執，心生不滿，明知上開臺南市○區○○路2段403巷52
    號3 樓所在之公寓大樓，係現供人使用之集合式住宅，亦知
    悉汽油乃易燃且極具延燒性，並會四處流動之液態物，一旦
    點燃，極易四處延燒釀成難以收拾之火災，竟萌生放火燒燬
    現供人使用之住宅之犯意，先於同日下午5 時許，至臺南市
    ○區○○路2段380號之「中國石油加油站」購買汽油，並以
    其所有之白色塑膠桶1個盛裝，再立即於同日下午5時20分許
    ，攜帶上開盛裝汽油之白色塑膠桶以及其所有之打火機1 個
    ，前往臺南市○區○○路2段403巷52號3 樓大門前方，將白
    色塑膠桶內之汽油潑灑在大門處及3 樓樓梯間，並以打火機
    點燃汽油後離開，火勢隨即在臺南市○區○○路2段403巷52
    號3樓大門及3樓樓梯間之地面、牆壁等處燻燒，幸經乙○○
    即時發現並迅以滅火器撲滅火勢，始未造成燒燬上開住宅之
    結果，嗣經警方獲報前往現場處理，而循線查悉上情，並扣
    得上開丙○○供放火使用之打火機及白色塑膠桶各1個。
二、案經臺南市警察局第一分局報請臺灣臺南地方法院檢察署檢
    察官偵查起訴。
    理  由
一、按被告以外之人於偵查中向檢察官所為之陳述，除顯有不可
    信之情況者外，得為證據，刑事訴訟法第 159條之1第2項定
    有明文，乙○○、李沛澄、梁珠雲、丁○○○於偵查中向檢
    察官所為之陳述，係被告丙○○以外之人於偵查中向檢察官
    所為之陳述，且未見有何顯不可信之情況，依上開規定，得
    為證據。再者乙○○於司法警察調查中之陳述，以及臺南市
    警察局第一分局扣押物品目錄表、扣押物品清單，檢察官、
    被告及辯護人於本院調查證據時，均知曉為審判外之言詞及
    書面陳述，且至言詞辯論終結前均未聲明異議，本院審酌上
    開言詞及書面陳述作成之情況，認為適當，故依刑事訴訟法
    第159條之5第2 項規定，得為證據。再者傳聞法則係對於被
    告以外之人於審判外之言詞或書面陳述，亦即針對被告以外
    之人於審判外以言詞或書面所為之供述證據而為之規範，卷
    附現場照片7張及扣案打火機及白色塑膠桶照片2張，係以科
    學、機械之方式，對於所拍攝內容所為忠實且正確之記錄，
    性質上並非供述證據，應無刑事訴訟法第159條第1項規定之
    適用。
二、訊據被告對於上開事實均坦承不諱，核與證人乙○○於警詢
    及偵訊，以及證人李沛澄、梁珠雲、丁○○○於偵訊中之證
    述情節相符，並有臺南市警察局第一分局扣押物品目錄表、
    扣押物品清單各1份、現場照片7張、扣案打火機及白色塑膠
    桶照片2 張可稽，復有被告所有供放火使用之打火機及白色
    塑膠桶各1個扣案為證。按臺南市○區○○路2段403巷52號3
    樓所所在之建物，係5層樓式且每層2戶住宅之公寓大樓，為
    被告所陳，且被告居住於同大樓之5 樓，其當然知悉該公寓
    大樓係現供人居住使用之集合式住宅，再者汽油具有易燃及
    延燒之性質，一旦點燃，將極易四處延燒釀成火災，為眾所
    周知之理，被告竟仍購買具有易燃及延燒性之汽油，刻意潑
    灑在現供人使用之公寓大樓內3樓大門及3樓樓梯間，並以打
    火機點燃汽油起火燃燒，則被告具有放火燒燬現供人使用之
    住宅之犯意，至為彰顯。從而，本件事證明確，被告犯行洵
    堪認定。
三、核被告所為，係犯行法第173條第3項、第1 項之放火燒燬現
    供人使用之住宅未遂罪。又被告業已點燃汽油引起火勢而著
    手實行放火燒燬現供人使用住宅之行為，然因該火勢遭滅火
    器撲滅而未造成燒燬住宅之結果，係為未遂犯，依刑法第25
    條第2項規定減輕其刑。
四、爰審酌被告僅因細故與住於臺南市○區○○路2段403巷52號
    3 樓之鄰居發生爭執，基於心中之不滿，竟萌生放火燒燬現
    供人使用住宅之意，而在該公寓大樓3樓大門處及3樓樓梯間
    點燃汽油放火，罔顧住戶之生命、財產安全，若非經人即時
    發現撲滅火勢，恐會向上下延燒而造成社會公共安全及財產
    之重大危害，甚有危及居住人之生命安全之虞，然念及被告
    犯後尚知坦承犯行，犯後態度尚非欠佳，且其先前未曾受有
    期徒刑以上刑之宣告，有臺灣高等法院被告前案紀錄表可憑
    ，素行尚非不良等一切情狀，量處如主文所示之刑。扣案打
    火機及白色塑膠桶各1 個，係被告所有供本件放火所用之物
    ，應依刑法第38條第1項第2款規定宣告沒收。再檢察官固認
    為應依刑法第90條第1 項對被告宣告保安處分，然被告先前
    未曾有犯罪前科，又本件僅為一次之放火犯行，復難認係因
    遊蕩或懶惰成習之原因而為本件犯罪，且檢察官並未具體指
    出被告有何符合刑法第 90條第1項所指犯罪習慣或因遊蕩或
    懶惰成習而犯罪之事證，尚難依該項規定宣告保安處分，附
    此敘明。
據上論斷，應依刑事訴訟法第299條第1項前段，刑法第173條第3
項、第1項、第25條第2項、第38條第1項第2款，判決如主文。
本案經檢察官甲○○到庭執行職務。
中    華    民    國    98    年    5     月    4     日
                  刑事第十庭審判長法  官  陳威龍
                                  法  官  高如宜
                                  法  官  盧鳳田
以上正本證明與原本無異。
如不服本判決應於收受本判決後10日內向本院提出上訴書狀，並
應敘述具體理由。其未敘述上訴理由者，應於上訴期間屆滿後20
日內向本院補提理由書狀（均須按他造當事人之人數附繕本）「
切勿逕送上級法院」。
                                  書記官  吳昕韋
中    華    民    國    98    年    5     月    4     日
附錄本案論罪科刑法條全文：
中華民國刑法第173條第1項、第3項
放火燒燬現供人使用之住宅或現有人所在之建築物、礦坑、火車
、電車或其他供水、陸、空公眾運輸之舟、車、航空機者，處無
期徒刑或7年以上有期徒刑。
第 1 項之未遂犯罰之。


司法院資訊處製作；財團法人民間司法改革基金會備份。
